【裁判字號】    98,訴,1723
【裁判日期】    981231
【裁判案由】    違反毒品危害防制條例
【裁判全文】
臺灣臺南地方法院刑事判決              98年度訴字第1723號
公  訴  人  臺灣臺南地方法院檢察署檢察官
被      告  甲○○
上列被告因違反毒品危害防制條例案件，經檢察官提起公訴（98
年度毒偵字第1408號），被告於審理期日就被訴事實為有罪陳述
，本院聽取當事人之意見後，經合議庭裁定進行簡式審判程序，
並判決如下：
    主  文
甲○○施用第一級毒品，處有期徒刑捌月，扣案之第一級毒品海
洛因（驗後淨重共計為零點玖貳公克），均沒收銷燬之，另盛裝
前揭毒品之空包裝袋柒只均沒收。
    事  實
一、甲○○於民國87年間，曾因施用毒品案件，經法院裁定送觀
    察、勒戒後，認無繼續施用傾向，於87年12月31日執行完畢
    釋放出所。詎其猶不知悔改，復於受上開觀察、勒戒處分執
    行完畢並釋放後之5年內即89年間，再因施用毒品案件，經
    法院裁定送強制戒治，該案併同起訴，經臺灣高雄地方法院
    以89年度鳳簡字第319號簡易判決判處有期徒刑5月確定，並
    於91年2月1日縮刑期滿執行完畢（未構成累犯）。詎其仍未
    戒除毒癮，復基於施用第一級毒品海洛因之犯意，於98年7
    月5日上午某時，在其承租之臺南市○○街101號806室，以
    將第一級毒品摻入香菸內施用之方式，施用第一級毒品海洛
    因1次，經警於同日13時56分許，在上址搜索查獲，並扣得
    其持有之第一級毒品海洛因共7小包（驗後淨重共計為0.92
    公克），如查悉上情。
二、案經臺南市警察局第六分局報請臺灣臺南地方法院檢察署檢
    察官偵查起訴。
    理  由
一、本件被告甲○○所犯為死刑、無期徒刑、最輕本刑為三年以
    上有期徒刑以外之罪，亦非屬高等法院管轄之第一審案件，
    其於準備程序進行中，先就被訴事實為有罪之陳述，經法官
    告知簡式審判程序之旨，並聽取公訴檢察官之意見後，依刑
    事訴訟法第273條之1第1項、第273條之2等規定，裁定由受
    命法官獨任進行簡式審判程序，且不受同法第159條第1項、
    第161條之2、第161條之3、第163條之1及第164條至第170條
    所規定證據能力認定及調查方式之限制，合先敘明。
二、前開事實，業經被告甲○○於本院審理時自白不諱，而被告
    於搜索查獲日即98年7月5日下午4時30分在其同意後為警所
    採集之尿液，經送往長榮大學以酵素免疫分析法EIA篩檢及
    氣相層析質譜儀GC／MS檢驗之結果，確呈現嗎啡之陽性反應
    ，此有長榮大學確認報告、送驗尿液及年籍對照表各1紙附
    卷可稽（偵查卷第13頁、警卷第15頁參見），此外，復有疑
    似第一級毒品之粉末3包、塊狀物4包等扣案可資佐證，而上
    揭物品經送法務部調查局濫用藥物實驗室檢驗之結果，確均
    含有第一級毒品海洛因之成分，此有該局98年8月20日調科
    壹字第09823022440號鑑定書1份在卷可稽（偵查卷第20頁參
    見），足認被告上開任意性自白核與事證相符，應堪採信。
三、復按92年7月9日修正公布、93年1月9日施行之毒品危害防制
    條例第20條、第23條將施用毒品之刑事處遇程序，區分為「
    初犯」及「5年內再犯」、「5年後再犯」；依其立法理由之
    說明：「初犯」，經觀察、勒戒或強制戒治後，應為不起訴
    處分或不付審理之裁定，經觀察、勒戒或強制戒治執行完畢
    釋放後，「5年內再犯」者，因其再犯率甚高，原實施之觀
    察、勒戒及強制戒治既已無法收其實效，爰依法追訴或裁定
    交付審理，至於經觀察、勒戒或強制戒治執行完畢釋放後，
    「5年後再犯」者，前所實施之觀察、勒戒或強制戒治已足
    以遮斷其施用毒品之毒癮，為期自新及協助其斷除毒癮，仍
    適用「初犯」規定，先經觀察、勒戒或強制戒治之程序。從
    而依修正後之規定，僅限於「初犯」及「5年後再犯」2種情
    形，始應先經觀察、勒戒或強制戒治程序；倘被告於5年內
    已再犯，經依法追訴處罰，縱其第3次（或第3次以上）再度
    施用毒品之時間，在初犯經觀察、勒戒或強制戒治執行完畢
    釋放5年以後，已不合於「5年後再犯」之規定，且因已於「
    5年內再犯」，顯見其再犯率甚高，原實施觀察、勒戒或強
    制戒治，已無法收其實效，即應依該條例第10條處罰，至第
    3次（或第3次以上）施用毒品之時間，是否宜有期間限制？
    以多久為適宜？則分屬刑事政策、專門醫學之範圍，非審判
    機關所能決定，有待循立法途徑解決（最高法院95年5月9日
    95年度第7次刑事庭會議決議及97年9月9日97年度第5次刑事
    庭會議決議意旨參照）。查本件被告前曾因施用毒品案件，
    經法院裁定送觀察、勒戒後，認無繼續施用傾向，於87年12
    月31日執行完畢釋放出所。詎其猶不知悔改，復於受上開觀
    察、勒戒處分執行完畢並釋放後之5年內即89年間，再因施
    用毒品案件，經法院裁定送強制戒治，該案併同起訴，經臺
    灣高雄地方法院以89年度鳳簡字第319號簡易判決判處有期
    徒刑5月確定，並於91年2月1日縮刑期滿執行完畢，此有臺
    灣高等法院被告前案紀錄表1份附卷可按，是本件被告雖係
    於受上開觀察、勒戒處分執行完畢並釋放後之5年後，再犯
    本件毒品危害防制條例第10條第1項之罪，惟因前述5年內曾
    另再犯施用毒品罪名而屬3犯，依法仍應予以追訴。故而，
    本件事證明確，被告犯行堪以認定。
三、按海洛因係屬毒品危害防制條例第2條第2項第1款所明定之
    第一級毒品，禁止非法持有及施用，被告非法施用，核其所
    為，係犯毒品危害防制條例第10條第1項之施用第一級毒品
    罪。又被告持有第一級毒品海洛因並進而施用，其持有之低
    度行為應為施用之高度行為所吸收，不另論罪。茲審酌被告
    前已曾因施用毒品送觀察勒戒、強制戒治處分、及判處徒刑
    確定並均執行完畢後，猶不思戒絕毒癮、革除惡習，顯未能
    深切悔改並記取教訓，惟念其施用毒品之犯行，在本質上乃
    屬自我戕害身心健康之行為，以及被告犯後坦承犯行，態度
    良好，兼衡其品行、素行，教育及智識程度、家庭及經濟生
    活等一切情狀，量處如主文所示之刑，以資懲戒。
四、按查獲之海洛因係屬第一級毒品，不問屬於犯人與否，應沒
    收銷燬之，此毒品危害防制條例第18條第1項前段定有明文
    。故本件扣案之第一級毒品海洛因（驗後淨重合計為0.92公
    克），自應依前揭之規定，宣告沒收併銷燬之。另盛裝前揭
    毒品之空包裝袋共7個（與前揭送驗之毒品尚未達黏結而不
    可析離之程度）則係被告所有、供其施用第一級毒品預備所
    用之物，爰均依刑法第38條第1項第2款之規定，宣告沒收。
五、據上論斷，應依刑事訴訟法第273條之1第1項、第299條第1
    項前段，毒品危害防制條例第10條第1項、第18條第1項前段
    ，刑法第11條前段、刑法第38條第1項第2款，判決如主文。
本案經檢察官乙○○到庭執行職務
中    華    民    國    98    年    12    月    31    日
                  刑事第八庭  法  官  林臻嫺
以上正本證明與原本無異。
如不服本判決應於收受本判決後10日內向本院提出上訴書狀，並
應敘述具體理由。其未敘述上訴理由者，應於上訴期間屆滿後20
日內向本院補提理由書狀（均須按他造當事人之人數附繕本）「
切勿逕送上級法院」。
                              書記官  洪培綺
中    華    民    國    98    年    12    月    31    日
附錄本案論罪科刑法條全文：
毒品危害防制條例第10條第1項
施用第一級毒品者，處 6 月以上 5 年以下有期徒刑。

司法院資訊處製作；財團法人民間司法改革基金會備份。
